臺灣高等法院交通事件裁定　　　　　　100年度交抗字第618號
抗　告　人
即受處分人　謝建民
上列抗告人因違反道路交通管理處罰條例案件，不服臺灣板橋地
方法院，中華民國100年3月30日裁定（100年度交聲字第381號、
第382號），提起抗告，本院裁定如下：
    主  文
抗告駁回。
    理  由
一、原裁定意旨略以：本件抗告人即受處分人謝建民（以下稱抗
    告人）違規之事實，為抗告人所不否認，並有內政部警政署
    國道公路警察局之公警局交字第Z6B011932、Z7A023327號舉
    發違反道路交通管理事件通知單2紙及內政部警政署國道公
    路警察局之公警局交字第Z6B011932、Z7A023327號舉發違反
    道路交通管理事件通知單2紙（見原審卷第10頁）及交通部
    公路總局臺北區監理所民國100年1月27日北監自裁字第40-Z
    7A023327、40-Z6B011932號違反道路交通管理事件裁決書附
    卷可稽，堪認其確有駕駛執照業經註銷而仍駕駛小型車之違
    規事實。次查原處分機關於91年4月11日以抗告人審驗逾期
    為由而為註銷處分時，亦有作成正式處分書寄達異議人，且
    該處分書注意事項第二項亦註明：「職業汽車駕駛人得憑因
    逾期審驗被註銷之職業駕駛執照，申請換發同等車類之普通
    駕駛執照。但在未換發普通駕駛執照前，不得駕駛汽車，否
    則一經查獲即依道路交通管理處罰條例第21條第1項第6款規
    定，科以罰鍰」，另依監理實務，職業駕駛執照審驗日前1
    個月，監理所皆會以明信片通知駕駛人辦理駕照審驗，並附
    有相關說明及注意事項，另審驗逾9個月後，監理所亦會以
    明信片通知駕駛人相關罰則及換領普通駕駛執照等說明及注
    意事項等節，有交通部公路總局臺北區監理所前揭函文及汽
    車駕駛執照註銷處分書、大宗掛號郵件寄送明細及掛號郵件
    收件回執在卷可參，堪認原處分機關於辦理註銷抗告人職業
    小型車駕駛執照之程序時，確已充分告知換照事宜及如未換
    照之法律效果，抗告人自難諉為不知。況抗告人之職業小型
    車駕駛執照早在91年4月11日即遭註銷，迄至本件遭警舉發
    為止亦有8年之久，客觀上亦無顯難遵守法規換發駕駛執照
    之困難，更難徒以換照手續所生產生之勞費，據為其怠於換
    照之合法化是由，其所稱：若換照大費周章，有何時間、精
    力注意交通安全云云，更屬無據。至其所稱：如果發照兼顧
    成本，一人依照可調整成職業照未審即視為普通照，應更合
    現況及情理云云，固非無見，但在法令修改之前，人人均有
    守法義務，法院亦難憑空造法而違法撤銷原處分，抗告人確
    有於前揭時地駕駛執照業經註銷而仍駕駛小型車之違規事實
    ，已堪認定。原審因以原處分機關依道路交通管理處罰條例
    第21條第1項第4款規定及違反道路交通管理事件統一裁罰準
    表所定之標準，各裁處抗告人罰鍰新臺幣（下同）9,000元
    ，核無違誤，而駁回抗告人異議。
二、抗告意旨略以：一人一照制度有何法令依據？抗告人已取得
    普通駕駛執照，嗣因再取得職業駕照而繳回，該普通駕駛執
    照係代為保管？還是作廢？監理單位應通知抗告人以維權益
    云云。
三、按汽車駕駛人有駕駛執照業經吊銷、註銷仍駕駛小型車或機
    器腳踏車之情形者，處新臺幣6 千元以上1 萬2 千元以下罰
    鍰，並當場禁止其駕駛，道路交通管理處罰條例第21條第1
    項第4 款定有明文。又職業汽車駕駛人之駕駛執照，應自發
    照之日起，每滿3 年審驗1 次，並於審驗日期前後1 個月內
    向公路監理機關申請審驗，經審驗不合格者，扣繳其駕駛執
    照，俟審驗合格後發還之；職業汽車駕駛人得憑因逾期審驗
    被註銷之職業駕駛執照，申請換發同等車類之普通駕駛執照
    。但在未換發普通駕駛執照前，不得駕駛汽車，道路交通安
    全規則第54條第1、3項亦有規定。
四、經查：
  (一)抗告人先後於99年12月20日20時23分及同年月26日23時48
    分，駕駛GU-7846號自小客車行經國道三號北上172.2及54.
    2公里處，均因職業駕駛執照業經註銷仍駕駛普通小型車，
    分別經內政部警政署國道公路警察局第七、第六警察隊警員
    舉發前述違規事項，有內政部警政署國道公路警察局之公警
    局交字第Z6B011932、Z7A023327號舉發違反道路交通管理事
    件通知單2紙（見原審卷第10頁）及交通部公路總局臺北區
    監理所100年1月27日北監自裁字第40-Z7A023327、40-Z6B01
    1932號違反道路交通管理事件裁決書附卷可稽（見原審卷第
    7、8頁），其中北監自裁字第40-Z7A023327號違反道路交通
    管理事件裁決書內舉發違規事實欄中「吊銷」之記載應係「
    註銷」之誤載，此業據內政部警政署國道公路警察局第七警
    察隊100年3月17日以公警七交字第1000701493號函覆說明在
    卷（見原審卷第25頁）。且抗告人原領得之職業小型車駕駛
    執照因逾期審驗，而於91年4月10日即遭逕行註銷，有交通
    部公路總局台北區監理所汽車駕駛執照註銷處分書在卷可查
    （見原審卷第19頁），且前開處分書亦已合法送達抗告人，
    而該處分書注意事項第二項註明：「職業汽車駕駛人得憑因
    逾期審驗被註銷之職業駕駛執照，申請換發同等車類之普通
    駕駛執照。但在未換發普通駕駛執照前，不得駕駛汽車，否
    則一經查獲即依道路交通管理處罰條例第21條第1項第6款規
    定，科以罰鍰」等內容，此有交通部公路總局台北區監理所
    91年4月11日汽車駕駛執照註銷處分書暨大宗掛號函件聯、
    郵件收件回執在卷可證（見原審卷第27-29頁），是上開規
    定應為抗告人所得知悉事項，堪認抗告人確有駕駛執照業經
    註銷而仍駕駛小型車之事實。
  (二)另依交通部公路總局台北區監理所100年3月24日北監自字第
    1002008478號函說明二（五）「職業駕駛執照審驗日前1 個
    月，監理所皆會以明信片通知駕駛人辦理駕照審驗，並附有
    相關說明及注意事項，另審驗逾9個月後，監理所亦會以明
    信片通知駕駛人相關罰則及換領普通駕駛執照等說明及注意
    事項」等內容（見原審卷第23-24頁），均堪認定原處分機
    關於辦理註銷抗告人職業小型車駕駛執照之程序時，已充分
    告知換照事宜及未換照逕行駕駛自用小客車之法律效果，顯
    然抗告人明知職業駕駛執照經註銷，依法應辦理換發普通駕
    駛執照始得駕駛普通自小客車等情，卻仍於辦理換領普通駕
    駛執照前，有於前揭時地之違規事實無訛。
  (三)又按汽車駕駛執照分為下列各類：小型車普通駕駛執照。
    大貨車普通駕駛執照。大客車普通駕駛執照。聯結車
    普通駕駛執照。小型車職業駕駛執照。大貨車職業駕駛
    執照。大客車職業駕駛執照。聯結車職業駕駛執照。汽
    車駕駛人取得高一級車類之駕駛資格者，應換發駕駛執照，
    並准其駕駛較低級車類之車輛。道路交通安全規則第53條第
    1款至第8款、第61條第1項第1款分別定有明文，此即駕駛執
    照管理採一人一照方式，於駕駛人取得其中一類駕駛執照後
    ，即限制駕駛人再持有其他較低級類之駕駛執照，此為我國
    對於車輛駕駛執照管理之制度，並利於主管機關對於車輛駕
    駛執照管理之正確性。且考諸道路交通安全規則第54條第3
    項「職業汽車駕駛人得憑因逾期審驗被註銷之職業駕駛執照
    ，申請換發同等車類之普通駕駛執照。但在未換發普通駕駛
    執照前，不得駕駛汽車」規定意旨，乃因駕駛職業車類之駕
    駛資格取得較普通車類之駕駛資格不易，其所具備之駕駛技
    術與考照程度均高於普通車類駕駛執照持有人，於考量僅因
    逾期審驗而違規情節輕微之情形下，給予此等駕駛人得於註
    銷職業駕駛執照後申請換發同等車類之普通駕駛執照，惟此
    非謂駕駛人得逕憑已繳回普通駕駛執照，作為合法駕駛普通
    自小客車之依據，故職業汽車駕駛人因逾期審驗被註銷職業
    駕駛執照，仍須待申請換發同等車類之普通駕駛執照並領有
    該駕駛執照後，方得駕駛普通車類汽車甚明。
  (四)揆諸前揭法規規定既明文禁止於換發普通駕駛執照前駕駛汽
    車，抗告人違規之舉即不得以上開所辯予以合法化，其抗告
    顯不足採。原審以抗告人違規事證明確，認原處分機關依道
    路交通管理處罰條例第21條第1項第4款規定，各裁處罰鍰新
    臺幣9,000元，並駁回抗告人之異議，核屬無誤。綜前所述
    ，抗告人提起本件抗告，為無理由，應予駁回。
五、據上論結，應依道路交通事件處理辦法第25條，刑事訴訟法
    第412條，裁定如主文。
中    華    民    國   100    年    5     月    30    日
                  交通法庭    審判長法  官  宋  祺
                                    法  官  高玉舜
                                    法  官  陳明珠
以上正本證明與原本無異。
不得再抗告。
                                    書記官  胡勤義
中    華    民    國   100    年    5     月    30    日